臺灣新北地方法院刑事判決
111年度交易字第82號
公  訴  人  臺灣新北地方檢察署檢察官
被      告  廖吉祥



            蔡詠淳


上列被告因過失傷害案件，經檢察官提起公訴（110年度偵字第2
7921號），本院判決如下：
    主  文
廖吉祥犯過失傷害致人重傷罪，處有期徒刑肆月，如易科罰金，
以新臺幣壹仟元折算壹日。緩刑伍年，並應按期履行本院一一一
年度司附民移調字第七六七號調解筆錄所載之調解條款內容。
蔡詠淳被訴過失傷害部分，公訴不受理。
    事  實
一、廖吉祥於民國110年1月18日15時46分許，騎乘車牌號碼000-
    000號普通重型機車，沿新北市土城區（下同）延壽路75巷2
    7弄往延壽路55巷9弄方向，行駛至延和路125巷之交岔路口
    （下稱本案交岔路口）前，本應注意其行向設有停止線及「
    停」標字，必須停車觀察，認為安全時方得再開行駛，而依
    當時情形為天候陰、日間自然光線、柏油路面乾燥、無缺陷
    、無障礙物、視距良好等情形，並無不能注意之情事，竟未
    停車觀察確認安全與否，即直接駛進本案交岔路口，此時適
    有蔡詠淳騎乘車牌號碼000-0000號普通重型機車，沿延壽路
    55巷往延和路125巷方向，行駛至本案交岔路口前，亦疏未
    注意其行向設有停止線及「停」標字，未經停車觀察即直接
    駛進本案交岔路口（蔡詠淳所涉過失傷害罪嫌部分，因廖吉
    祥於本院審理期間撤回告訴，爰由本院為公訴不受理之諭知
    ，詳後述），2車因而發生碰撞且均人車倒地，其中廖吉祥
    於肇事後留在現場，於有偵查犯罪職權之機關或公務員僅知
    悉上開駕車肇事之犯罪事實，尚不知犯罪人為何人前，即向
    前來現場處理之警員坦承肇事而接受裁判。蔡詠淳則緊急送
    往衛生福利部雙和醫院（下稱雙和醫院）治療，經診斷受有
    頭部外傷併顱內出血併顱骨骨折、創傷性顱內動脈瘤、呼吸
    衰竭之傷害，並陸續接受右側腦室外流管置入手術、枕骨顱
    骨切除併血塊移除及左側鬧室外引流管置入手術、腦血管攝
    影及血管內氣球阻塞測試手術、取左腿靜脈及顱內動脈瘤夾
    閉手術、腦室外流管更換手術、右側顱骨成型手術，隨後於
    110年6月1日轉至仁安醫院照護，因呼吸衰竭需24小時使用
    呼吸器輔助通氣治療，經持續治療後，迄今每日仍長達18小
    時需使用呼吸器而有重度依賴之病況，且意識不清，全癱無
    法自行下床需依賴他人照顧，已屬對於身體難治之重傷害。
二、案經廖吉祥、蔡詠淳之夫即蘇濬雄、蔡詠淳之監護人即蘇宏
    憲訴由新北市政府警察局土城分局報告臺灣新北地方檢察署
    檢察官偵查起訴。
    理  由
壹、有罪部分（被告廖吉祥）：
一、查被告廖吉祥本案所犯係死刑、無期徒刑、最輕本刑為3年
    以上有期徒刑以外之罪，亦非屬高等法院管轄之第一審案件
    ，其於本院準備程序中就被訴事實為有罪之陳述，經本院告
    知簡式審判程序之旨，並聽取公訴人及被告之意見後，認無
    不得或不宜改依簡式審判程序進行之處，爰依刑事訴訟法第
    273條之1第1項規定，裁定本件改依簡式審判程序審理，且
    依同法第273條之2規定，簡式審判程序之證據調查，不受同
    法第159條第1項、第161條之2、第161條之3、第163條之1及
    第164條至第170條等規定之限制，合先敘明。
二、犯罪事實之認定：
  ⑴上開犯罪事實，業據被告廖吉祥坦承不諱，並有道路交通事
    故現場圖、道路交通事故調查報告表㈠及㈡、道路交通事故當
    事人酒精測定紀錄表、肇事人自首情形記錄表、雙和醫院檢
    驗報告單、新北市政府警察局舉發違反道路交通管理事件通
    知單、雙和醫院110年1月26日、同年3月18日、同年6月1日
    、111年3月28日診斷證明書、110年9月17日雙院歷字第1100
    008807號函暨病歷資料、111年7月7日雙院歷字第111000701
    7號函、仁安醫院110年8月17日、同年月19日、111年3月23
    日乙種診斷書、同年8月16日仁醫字第1111081601號函暨出
    院病歷摘要、戶口名簿影本、新北市政府警察局道路交通事
    故初步分析研判表、新北市政府交通事件裁決處110年4月27
    日新北裁鑑字第1105146116號函暨新北市政府車輛行車事故
    鑑定會110年4年21日鑑定意見書、新北市政府交通局110年7
    月15日新北交安字第1100897271號函暨新北市車輛行車事故
    鑑定覆議會110年7月7日鑑定覆議意見書、中華民國身心障
    礙證明及新北市土城區公所申請函文暨審查四項福利服務核
    定結果、身心障礙類別等級表等資料、本院110年度監宣字
    第591號民事裁定暨確定證明書、111年6月14日勘驗筆錄（
    含附圖）、證號查詢機車駕駛人資料、車號查詢車籍資料各
    1份、現場及車損照片22張、監視器影像翻拍畫面4張、被告
    蔡詠淳傷勢照片6張、GOOGLE地圖及街景圖列印畫面7張、監
    視器及查訪傷勢檔案光碟2片附卷可稽（見偵卷第15頁至第2
    1頁、第25頁至第63頁、第77頁至第82頁、第121頁、第143
    頁、第145頁、第146頁、第151頁、第153頁至第169頁、第1
    75頁至第285頁、卷末光碟片存放袋；本院審交易卷第47頁
    至第49頁、第69頁、第70頁；本院交易卷第43頁、第45頁至
    第61頁、第73頁、第74頁、第81頁至第101頁、第147頁至第
    153頁），足認被告上開任意性自白確與事實相符，堪以採
    信。
  ⑵按白實線設於路口者，作為停止線；停止線，用以指示行駛
    車輛停止之界限，設於已設有「停車再開」標誌或設有號誌
    之交岔路口；「停」標字，用以指示車輛至此必須停車再開
    。設於停止線將近之處，本標字與第58條「停車再開」標誌
    得同時設置或擇一設置；停車再開標誌，用以告示車輛駕駛
    人必須停車觀察，認為安全時，方得再開。設於安全停車視
    距不足之交岔道路支線道之路口，道路交通標誌標線號誌設
    置規則第149條第1項第3款、第170條第1項、第177條第1項
    、第58條第1項分別定有明文，此為駕駛人應盡之注意義務
    。而本案車禍事故發生之經過，為被告廖吉祥騎乘機車行經
    本案交岔路口前，未停車觀察確認安全與否，直接駛進本案
    交岔路口，因而與被告蔡詠淳發生碰撞等節，業經本院於準
    備程序時當庭勘驗現場監視錄影檔案並截取錄影畫面確認無
    誤（見本院交易卷第43頁），則倘若被告廖吉祥於本案交岔
    路口前，見其行向之停止線及「停」標字而立即停車觀察，
    確認安全後再行通過，當可避免本案車禍事故之發生，足證
    被告廖吉祥因疏未注意其行向設有停止線及「停」標字，未
    經停車觀察即直接駛進本案交岔路口，因此與被告蔡詠淳發
    生碰撞且均人車倒地等節，應屬明確。
  ⑶又被告廖吉祥先前曾合法考領駕駛執照，自當知悉且應確實
    遵守前揭道路交通安全之相關規定。再依照當時情形為天候
    陰、日間自然光線、柏油路面乾燥、無缺陷、無障礙物、視
    距良好等情形，並無不能注意之情事，竟於行駛至本案交岔
    路口前，未停車觀察確認安全與否，即直接駛進本案交岔路
    口，因此與被告蔡詠淳發生碰撞，詳如前述，而被告蔡詠淳
    因此人車倒地，受有頭部外傷併顱內出血併顱骨骨折、創傷
    性顱內動脈瘤、呼吸衰竭之傷害，經接受相關手術及自110
    年6月1日轉至仁安醫院治療，仍因呼吸衰竭需24小時使用呼
    吸器輔助通氣治療，且意識不清，全癱無法自行下床需依賴
    他人照顧，此有上開診斷證明書可佐，就「意識不清，全癱
    無法自行下床」部分，被告蔡詠淳因外傷導致顱內出血、顱
    骨骨折及創傷性顱內動脈瘤，於住院8小時又續發遲發性雙
    側前額及雙側小腦的創傷性腦出血，從而造成腦壓升高，腦
    幹壓迫危及性命，經治療後仍有意識不清呈植物人狀態之神
    經機能減損；就「呼吸衰竭」部分，被告蔡詠淳經持續治療
    後，迄今每日仍長達18小時需使用呼吸器，可判定為長期依
    賴呼吸器使用，屬重度依賴之病況，均屬難治之傷害等節，
    有雙和醫院111年7月7日雙醫歷字第1110007017號函及仁安
    醫院111年8月16日仁醫字第1111081601號函存卷可參（見本
    院交易卷第73頁、第101頁），可知被告蔡詠淳所受「呼吸
    衰竭」及「意識不清，全癱無法自行下床」之傷勢，係對於
    身體難治之傷害，而屬刑法第10條第4項第6款所規定之重傷
    甚明，足認被告廖吉祥對於本案車禍事故之發生，確有違反
    前揭注意義務之過失，且其過失行為與被告蔡詠淳所受重傷
    害之結果間，具有相當因果關係，至為灼然。 
  ⑷另被告蔡詠淳騎乘機車駛至本案交岔路口前，疏未注意其行
    向設有停止線及「停」標字，未經停車觀察即直接駛進本案
    交岔路口，因而與被告廖吉祥發生碰撞且均人車倒地，亦經
    本院勘驗確認屬實（見本院交易卷第43頁），並因此受有前
    揭傷害，是被告蔡詠淳就本案車禍事故之發生，亦有過失責
    任無訛，惟按過失傷害罪，祇以被告廖吉祥有過失致人受傷
    為已足，不因他人亦有過失而影響其犯罪之成立，自不得因
    此相抵而解免被告廖吉祥應負之過失責任。
  ⑸綜上所述，本案事證明確，被告廖吉祥上開犯行洵堪認定，
    應予依法論科。
三、論罪科刑之依據：
　⑴核被告廖吉祥所為，係犯刑法第284條第1項後段之過失傷害
    致人重傷罪。又被告廖吉祥肇事後，於警員前往現場處理且
    尚未知悉其姓名前，在場承認為肇事人一節，有道路交通事
    故肇事人自首情形記錄表1紙存卷可佐（見偵卷第57頁），
    是被告廖吉祥係對於未發覺之犯罪，表示願接受裁判之意，
    乃依刑法第62條前段之規定減輕其刑。
　⑵爰以行為人之責任為基礎，審酌被告廖吉祥騎乘機車上路，
    本應遵守相關交通法規，以維護交通安全，並確保自身及其
    他用路人之生命、身體及財產法益，竟疏未注意其應負之注
    意義務，致使本案車禍事故發生，並造成被告蔡詠淳受有重
    傷，所為殊非可取；兼衡被告蔡詠淳所受傷害已達重傷之程
    度，對其日後影響甚鉅，然就本案車禍事故之發生亦有過失
    責任，且被告廖吉祥於本院審理期間已與被告蔡詠淳之監護
    人達成調解並給付部分賠償金一節，有本院111年度司附民
    移調字第767號調解筆錄1份可參（見本院交易卷第119頁、
    第120頁），暨其犯罪情節、過失程度、智識程度、於本院
    審理時所述之家庭、經濟與生活狀況及犯罪後坦承犯行之態
    度等一切情狀，量處如主文所示之刑，並諭知易科罰金之折
    算標準，以資懲儆。
　⑶查被告廖吉祥前未曾因故意犯罪受有期徒刑以上刑之宣告，
    有臺灣高等法院被告前案紀錄表各1份附卷可稽，本院審酌
    被告廖吉祥犯後自始坦承犯行，且已與被告蔡詠淳之監護人
    達成調解並給付部分賠償金，詳如前述，堪認應具悔悟之意
    ，經此偵、審程序之教訓，當知所警惕而無再犯之虞，本院
    綜核上開各情，認對被告廖吉祥所宣告之刑，以暫不執行為
    適當，爰依刑法第74條第1項第1款之規定，併予諭知緩刑5
    年，且為督促被告廖吉祥能確實給付所餘賠償金，實有科予
    一定負擔之必要，爰依刑法第74條第2項第3款規定，命被告
    廖吉祥應按期履行本院111年度司附民移調字第767號調解筆
    錄所載之調解條款內容，以確保緩刑宣告能收具體成效。倘
    被告廖吉祥違反上開應行負擔之事項且情節重大者，依刑法
    第75條之1第1項第4款規定，其緩刑之宣告仍得由檢察官聲
    請撤銷。
貳、公訴不受理部分（被告蔡詠淳）：　　
一、公訴意旨略以：被告蔡詠淳於事實欄一所示時、地，騎乘機
    車行經本案交岔路口前，疏未注意其行向設有停止線及「停
    」標字，未經停車觀察即直接駛進本案交岔路口，因而與被
    告廖吉祥發生碰撞且均人車倒地，致被告廖吉祥受有左髖部
    、左腰挫傷之傷害，因認被告蔡詠淳涉犯刑法第284條第1項
    前段之過失傷害罪嫌等語。
二、按告訴乃論之罪，告訴人於第一審辯論終結前，得撤回其告
    訴；又告訴經撤回者，法院應諭知不受理之判決。刑事訴訟
    法第238條第1項、第303條第3款分別定有明文。
三、被告蔡詠淳因上開過失傷害案件，經檢察官提起公訴，認其
    涉犯刑法第284條第1項前段之過失傷害罪嫌，惟上開罪名依
    刑法第287條前段之規定，須告訴乃論。茲因被告廖吉祥於1
    11年9月6日具狀撤回對被告蔡詠淳之傷害告訴一節，有刑事
    撤回告訴狀1份在卷可參（見本院交易卷第167頁），揆諸前
    開規定，爰就被告蔡詠淳部分，不經言詞辯論，逕為諭知不
    受理之判決。
據上論斷，應依刑事訴訟法第273條之1、第299條第1項前段、第
303條第3款、第307條，刑法第284條第1項後段、第62條前段、
第41條第1項前段、第74條第1項第1款、第2項第3款，刑法施行
法第1條之1第1項，判決如主文。
本案經檢察官簡群庭偵查起訴，檢察官王凌亞到庭執行職務。　
中　　華　　民　　國　　111 　年　　9 　　月　　27　　日
                  刑事第三庭  法　官  洪振峰
上列正本證明與原本無異。
如不服本判決，應於判決送達後20日內敘明上訴理由，向本院提
出上訴狀 (應附繕本) ，上訴於臺灣高等法院。其未敘述上訴理
由者，應於上訴期間屆滿後20日內向本院補提理由書「切勿逕送
上級法院」。
                              書記官　蘇宣容　　　　　
中　　華　　民　　國　　111 　年　　9 　　月　　28　　日
附錄本案論罪科刑法條全文：
中華民國刑法第284條
因過失傷害人者，處1年以下有期徒刑、拘役或10萬元以下罰金
；致重傷者，處3年以下有期徒刑、拘役或30萬元以下罰金。